臺灣臺中地方法院刑事判決　　　　　　　96年度易字第1328號
公　訴　人　臺灣臺中地方法院檢察署檢察官
被　　　告　乙○○
上列被告因加重竊盜案件，經檢察官提起公訴（95年度偵字第
23658號），本院判決如下：
    主    文
乙○○無罪。
    理    由
一、公訴意旨略以：被告乙○○意圖為自己不法之所有，於民國
    九十五年八月十五日上午十時五十五分許，在臺中縣沙鹿鎮
    ○○路三七六號臺灣發明博物館內，以足為兇器之乙炔切割
    被害人甲○○所有之鐵材（即樓梯及欄杆各二支），竊取該
    批鐵材，得手後，以新臺幣（下同）三千二百元之代價，賣
    予姓名年籍不詳之資源回收商；復意圖為自己不法之所有，
    於同年十月三日下午二時四十分許，前往上址，以相同方式
    ，竊取被害人甲○○所有之鐵材三支得逞，嗣為甲○○當場
    發覺報警處理，並扣得乙炔鋼瓶、氧氣鋼瓶各一瓶、管線一
    條及噴頭一支。因認被告乙○○涉有刑法第三百二十一條第
    一項第三款之攜帶兇器竊盜罪嫌云云。
二、按犯罪事實應依證據認定之，無證據不得認定犯罪事實；不
    能證明被告犯罪者，應諭知無罪之判決，刑事訴訟法第一百
    五十四條第二項、第三百零一條第一項分別定有明文。又認
    定不利於被告之事實須依積極證據，苟積極證據不足為不利
    於被告事實之認定時，即應為有利被告之認定，更不必有何
    有利之證據，最高法院三十年上字第八一六號判例可資參照
    。
三、公訴意旨認被告乙○○涉有攜帶兇器竊盜罪行，無非以被告
    於偵查中自白、告訴人之指訴，及扣案之物品可資佐證為其
    主要論據。訊據被告堅決否認有何竊盜犯行，辯稱：其與甲○○間有工程款之糾紛，甲○○之臺灣發明博物館鐵工部分
    之工程係甲○○請其與其弟弟去施作的，契約係其弟弟簽約
    的，其負責現場施工，完工後，甲○○拖了一年多都沒有付
    清尾款十萬元，因為該地地層下陷，其還將欄杆做好，結果
    甲○○認為沒有做好，其於九十五年八月十五日並未去工地
    現場取回已施作好之鐵材，查獲當天其有請餐廳的會計小姐
    「佩容」打電話請甲○○的太太過來，其跟甲○○的太太表
    示如果沒有辦法付錢的話，就要把東西拿回來，其以為只是
    勞資糾紛，其並未竊盜等語。經查：
(一)、證人甲○○因欲在沙鹿休息站發明園區設立臺灣發明博物館
    ，為施作鐵工，而於九十四年七月二十二日，與被告之弟丙○○即昱儒不鏽鋼簽訂委託合約書，委託工作內容為：「臺
    灣發明博物館擬定專業技術範圍含五個貨櫃（第一層三個二
    十呎櫃、第二層二個四十呎櫃約二十噸及基礎座）雙層載重
    量及參觀人數負荷量，以及樓梯、扶手欄杆、戶外圍欄安全
    和配合木工加強部分等。」，委託價款為十三萬五千元，委
    託期程自約定日起至九十四年八月一日，如有逾期，臺灣發
    明博物館得按日扣除合約總價百分之二，實際係由被告負責
    現場施工，甲○○總計僅支付訂金二萬元等情，業據被告及
    證人甲○○於本院審理時分別供述、證述屬實，並有委託合
    約書一份、現金支出傳票一張附於警卷可稽。雖上開合約書
    係由被告之弟丙○○簽立，惟現場施工係由被告負責，則被
    告於本院審理時供稱：「（本件合約為何是你弟弟簽約？）
    我弟弟比較明白簽約細節，材料價格也是他比較瞭解」等語
    ，亦與經驗常情無違。
(二)、被告於本院審理時供稱其施作上開工程，確有如期完工，然
    甲○○未付清工程款等語，惟證人甲○○於本院審理時證稱
    ：「（被告說工程已經完工，你沒有付清尾款，是否有這件
    事？）不是的，因為被告沒有按期施工，也沒有施工完成。
    」、「因為遇到颱風的因素，場地有損壞，他事後並沒有來
    繼續施工。」、「（依照合約書所附估價單，被告到底完工
    到何程度？）大約完工七成左右，被告每一項都有做，但是
    沒有達到我的要求。」、「（雙方對於合約爭議到底是在何
    處？）本件工程因為沒有完工，且不符合安全。」、「（雙
    方的合約後續到現在如何解決？）都沒有解決。」等語，顯
    然其間對於工程是否完工？確實存在歧見而有紛爭。而被告
    既認其已如期完工，則告訴人即尚有十一萬五千元工程款未
    付，衡諸情理，被告殊無未要求告訴人驗收及付款之可能，
    卻時至今日仍懸而未決，亦可見其間之歧見甚深。復按竊盜
    罪之成立，必須行為人主觀上有不法所有之意圖始足當之。
    而是否有不法所有之意圖，不能單純以民法上所有權之歸屬
    來判定（77台上字第1610號判決意旨參照），被告取走之鐵
    材，係被告施工時自己所提供之材料，所取走鐵材之價值亦
    超過告訴人支付之二萬元保證金等情，業據證人甲○○於本
    院審理時證述明確，被告於上開工程施工時所提供之鐵材附
    合在告訴人之貨櫃屋上（屬動產），惟既得在不毀損貨櫃屋
    之前提下，使用乙炔加以分離，則被告所提供之材料，依民
    法第八百十二條第一項之規定，仍應為被告所有，故被告以
    告訴人未付清工程款而取回其所提供之鐵材，自難認有何為
    自己不法所有之意圖。且縱認被告所提供之鐵材與告訴人之
    貨櫃屋附合，非毀損不能分離，而由告訴人取得合成物之所
    有權（民法第八百十二條第一項、第二項），然被告既係因
    認告訴人未付清工程款，而將其所提供之鐵材取回，即難認
    有何為自己不法所有之意圖。
(三)、況被告之自白，不得作為有罪判決之唯一證據，仍應調查其
    他必要之證據，以察其是否與事實相符，刑事訴訟法第一百
    五十六條第二項定有明文。被告是否有於九十五年八月十五
    日上午十時五十五分許，取回前開施工之鐵材（即樓梯及欄
    杆各二支）？僅有被告於警詢及偵查中之自白，嗣被告於本
    院審理時則否認有上開行為，且證人甲○○於本院審理時證
    稱：並未親眼看到被告前往取走鐵材，沒有辦法證明被告於
    九十五年八月中旬有前往取走鐵材等語，顯見檢察官起訴被
    告有於九十五年八月十五日上午十時五十五分許，竊取告訴
    人之鐵材（即樓梯及欄杆各二支）等犯罪事實，僅係單憑被
    告於警詢及偵查中之自白，而無其他證據可資補強，揆諸前
    開規定，自難僅憑被告前後有瑕疵之自白即遽認被告有於九
    十五年八月十五日上午十時五十五分許，取走其施工時所附
    合之鐵材。且縱然被告有於上開時、地取回其提供之鐵材，
    亦因欠缺為自己不法所有之意圖而不構成竊盜。
(四)、基上說明，被告與告訴人間確存有工程契約之民事紛爭，則
    被告在自認已完成工程，而告訴人未依約付清工程款之情況
    下，使用乙炔取回其施工時所提供之鐵材，殊不論該鐵材是
    否已因附合而發生所有權變動之效果，被告於主觀上仍欠缺
    為自己不法所有之意圖，自與竊盜罪之構成要件不相符合。
    另本院心證既臻明確，則檢察官聲請傳訊證人丙○○、丁○○，並無必要，附此敘明。
四、綜上所述，被告之辯解應可採信，本件應純屬民事糾葛，被
    告之所為尚非竊盜。此外復查無其他積極之證據足以證明被
    告有何公訴人所指加重竊盜之犯行，既不能證明被告犯罪，
    爰依法為無罪判決之諭知。
據上論斷，應依刑事訴訟法第三百零一條第一項，判決如主文。
本案經檢察官李芳瑜到庭執行職務。
中　　華　　民　　國　　96　　年　　8　　 月　　30　　日
                  刑事第八庭  審判長法　官  林慧英
                                    法　官  賴恭利
                                    法　官  簡源希
上為正本係照原本作成
如不服本判決，應於送達後十日內向本院提出上訴狀（須附繕
本），上訴於臺灣高等法院臺中分院。
                                    書記官  張雅慧
中　　華　　民　　國　　96　　年　　8　　 月　　30　　日
